臺灣高等法院刑事判決
110年度上訴字第2442號
上  訴  人  
即  被  告  洪偉峰



                    （現因另案於法務部○○○○○○○執行中）
選任辯護人  周廷威律師
上列上訴人即被告因違反毒品危害防制條例案件，不服臺灣臺北
地方法院109年度訴字第1250號，中華民國110年4月30日第一審
判決（起訴案號：臺灣臺北地方檢察署109年度偵字第20326號、
109年度毒偵字第2445號），提起上訴，本院判決如下：
    主  文
上訴駁回。
    事實及理由
一、原審判處被告洪偉峰犯販賣第二級毒品、持有第二級毒品純
    質淨重20公克以上等二罪刑，被告不服，提起上訴後，於民
    國110年8月18日本院準備程序當庭表明就原判決關於持有第
    二級毒品純質淨重20公克以上部分撤回上訴之意（見本院卷
    第69至70頁），並有其所出具之刑事撤回部分上訴狀附卷可
    稽（見本院卷第79至81頁），故本院僅就原判決關於販賣第
    二級毒品部分之犯罪事實加以審理。
二、經本院審理結果，認第一審以被告犯修正前毒品危害防制條
    例第4條第2項之販賣第二級毒品罪，判處有期徒刑3年8月，
    並宣告沒收扣案如附表編號16所示供被告販賣第二級毒品所
    用之物，暨諭知沒收未扣案之販賣第二級毒品所得新臺幣（
    下同）3萬元，於全部或一部不能沒收或不宜執行沒收時，
    追徵其價額，認事用法、量刑及沒收均無不當，應予維持，
    除引用第一審判決書記載關於販賣第二級毒品部分之事實、
    證據及理由（如附件）外，並於其理由欄第二項補充記載「
    被告於本院準備程序及審理時坦承犯行（見本院卷第74、11
    5頁）」。
三、被告上訴意旨略以：被告販賣對象單一，數量只有35公克，
    僅賺3萬元，惡性及犯罪情節均有別於大盤毒梟鉅額高價牟
    利之交易模式，尚非重大難赦，法益侵害輕微，且於偵審中
    均自白，已有悔意，犯後態度良好，節省司法資源，就其客
    觀犯行與主觀惡性，衡酌其所犯罪行，仍屬情輕法重而過苛
    ，客觀上應足以引起一般同情而堪憫恕，原審僅單純機械式
    操作修正前毒品危害防制條例第17條第2項規定減輕其刑，
    忽略斟酌適用刑法第59條規定酌減其刑，未能考量上開對被
    告有利之情形，顯然違反罪刑相當原則，請依修正前毒品危
    害防制條例第17條第2項、刑法第59條規定減輕其刑，以期
    有效回歸社會云云。惟查：
　㈠關於刑之量定（含是否適用刑法第59條酌量減輕其刑規定）
    ，係屬法院得依職權裁量之事項，於具體個案，倘科刑時，
    既已以行為人之責任為基礎，並審酌刑法第57條各款所列情
    狀，而其所量得之刑，未逾越法律所規定之範圍（即裁量權
    行使之外部性界限），客觀上亦無違反比例、公平及罪刑相
    當原則者（即裁量權行使之內部性界限；含上揭減刑規定之
    適用），即不得任憑己意指摘為違法。原判決於其理由欄已
    載敘其量刑之理由，核已斟酌刑法第57條各款所列情狀，且
    在法定刑度之內，於法並無不合。況修正前毒品危害防制條
    例第4條第2項之罪，法定刑為「無期徒刑或7年以上有期徒
    刑，得併科新臺幣1000萬元以下罰金」，原審適用修正前毒
    品危害防制條例第17條第2項規定減輕其刑後，法定最低本
    刑為「3年6月有期徒刑」，原審量處有期徒刑3年8月，僅略
    高於法定最低度刑，難謂有何失之過重。
　㈡又刑法第59條規定之酌量減輕其刑，必須犯罪另有特殊之原
    因與環境，在客觀上足以引起一般同情，認為即使予以宣告
    法定最低度刑，猶嫌過重者，始有其適用。此所謂法定最低
    度刑，固包括法定最低本刑；惟遇有其他法定減輕之事由者
    ，則應係指適用其他法定減輕事由減輕其刑後之最低度刑而
    言。倘被告別有法定減輕事由者，應先適用法定減輕事由減
    輕其刑後，猶認其犯罪之情狀顯可憫恕，即使科以該減輕後
    之最低度刑仍嫌過重者，始得適用刑法第59條規定酌量減輕
    其刑（最高法院100年度台上字第744號判決意旨參照）。本
    案被告販賣毒品之次數及對象固屬單一，然其明知毒品輕則
    戕害施用者個人身心健康，重則使施用者傾家蕩產、甚而破
    壞社會治安，故製造、運輸、販賣毒品行為，俱屬世界各國
    嚴加禁止處罰之「世界公罪」，竟無視於此，仍販賣第二級
    毒品予他人，且所販賣之毒品數量多達35公克，價格更已高
    達3萬元，戕害他人身心健康及危害社會之程度非輕，犯罪
    情節及惡性非微，在客觀上實無可取足憐之處，其罪行又已
    有前述減刑事由，於依法減輕其刑後，尤難認有何情輕法重
    、在客觀上足以引起一般同情而顯可憫恕之處，自無適用刑
    法第59條規定酌減其刑之餘地。至其所稱於偵審中均自白、
    已有悔意等犯罪後之態度，原屬刑法第57條所定科刑輕重標
    準應斟酌之範圍，單憑該等情狀，難認其犯罪有何特殊之原
    因與環境而顯可憫恕，尚非得執為適用刑法第59條酌量減輕
    其刑之依據，其請求依該條規定酌減其刑，亦不足採。
　㈢綜上所述，前揭上訴意旨，無非係對原審裁量職權之適法行
    使，徒憑己見，指摘原審量刑不當，自不足採，被告上訴為
    無理由，應予駁回。　　
據上論斷，應依刑事訴訟法第373條、第368條，判決如主文。
本案經檢察官廖先志到庭執行職務。
中　　華　　民　　國　　110 　年　　11　　月　　12　　日
                  刑事第十五庭審判長法　官 陳芃宇
                                    法　官 陳勇松
                                    法　官 曹馨方
以上正本證明與原本無異。
如不服本判決，應於收受送達後20日內向本院提出上訴書狀，其
未敘述上訴之理由者並得於提起上訴後20日內向本院補提理由書
（均須按他造當事人之人數附繕本）「切勿逕送上級法院」。
                                    書記官 陳雅加
中　　華　　民　　國　　110 　年　　11　　月　　22　　日
附錄：本案論罪科刑法條全文
修正前毒品危害防制條例第4條第2項
製造、運輸、販賣第二級毒品者，處無期徒刑或7年以上有期
徒刑，得併科新臺幣1千萬元以下罰金。